【裁判字號】    95,訴,5536
【裁判日期】    950628
【裁判案由】    確認派下權存在
【裁判全文】
臺灣臺北地方法院民事判決              95年度訴字第5536號
    原      告  乙○○
                            3.
                甲○○
                            號.
    共      同
    訴訟代理人  許朝昇律師
    被      告  劉新強即祭祀公業劉秉盛管理人
上列當事人間確認派下權存在事件，本院於中華民國95年6 月21
日言詞辯論終結，判決如下：
    主      文
原告之訴駁回。
訴訟費用由原告負擔。
    事實及理由
一、原告主張：原告之父劉金水為祭祀公業劉秉盛之派下員（編
    號：3413），劉金水於民國94年7 月20日往生，原告為繼承
    人，依繼承之法律關係，取得祭祀公業劉秉盛之派下權。詎
    被告於95年1月5日送請臺北縣新店市公所之公業派下員名冊
    內竟漏列原告，原告乃依法提出異議，惟被告仍提出申復書
    。被告否認原告派下權，造成原告無法享有該公業選舉、被
    選舉權，並影響原告享受動產分配及舉辦各項福利事項之分
    配權利，原告自有以確認判決除去派下員地位不定之危險之
    法律上利益，為此提起本訴。並於本院聲明：確認原告對於
    祭祀公業劉秉盛派下權存在。
二、被告則以：依祭祀公業劉秉盛管理規約，原告於其父親死亡
    時即取得派下權，被告亦不否認原告就公業有派下權存在，
    並得依法、規約行使權利。因派下員人數眾多，於辦理派下
    員異動時，不能毫無時間限制，本件於94年6 月間向臺北縣
    新店市公所辦理異動，因原告之父係於同年7 月間死亡，故
    異動名冊未及列入原告名義，然不影響原告權益，且因原告
    異議，已遭退件，被告須重新送件，將整理再次送件前之異
    動情形，必然將原告名義列入派下員名冊內等語置辯。並於
    本院聲明：駁回原告之訴。
三、按確認法律關係之訴，非原告有即受確認判決之法律上利益
    者，不得提起之；確認證書真偽或為法律關係基礎事實存否
    之訴，亦同，民事訴訟法第二百四十七條第一項定有明文。
    是確認之訴，以原告有即受確認判決之法律上利益者，方有
    保護之必要。所謂即受確認判決之法律上利益，係指因法律
    關係之存否不明確，致原告在私法上之地位有受侵害之危險
    ，而此項危險得以對於被告之確認判決除去之者而言，最高
    法院42年台上字第1031號判例可資參照。至所謂法律關係之
    存否不明確，則指法律關係之存否處於不明確之狀態，而當
    事人兩造就其存否發生爭執者。如法律關係之存否為兩造所
    不爭執者，則不許提起確認之訴。又原告有無即受確認判決
    之法律上利益，應以事實審言詞辯論終結時之狀態決定之。
    經查，本件原告主張其對於祭祀公業劉秉盛有派下權存在，
    被告則以依規約之約定，原告於劉金水死亡時即取得派下權
    ，不否認原告就祭祀公業劉秉盛有派下權存在，顯見被告就
    原告主張之法律關係不爭執，兩造間就此法律關係並無不明
    確之處，本件核無即受確認判決之法律上利益，是原告提起
    本件訴訟，自屬欠缺權利保護之必要。
四、原告雖主張被告於95年1月5日向臺北縣新店市公所提出之派
    下員名冊並無原告名義，造成原告無法行使派下權權利，致
    其法律上之地位有受侵害之危險，本件有確認利益云云。惟
    依原告提出之祭祀公業劉秉盛管理規約約定，凡是劉秉盛之
    直系血親卑親屬之男姓，而其原始在日本據台時，設立戶籍
    登記為劉姓之子孫，均得享有公業派下權，其權利義務，以
    其應得房份為準。公業派下全員以經政府核定之派下名冊名
    額為準，倘有增減派下員時，派下員之繼承人憑證明文件經
    聯席會議，依規約規定審查資格，經審定合格之繼承人即先
    行使派下員之權利與義務，此觀上開規約第六條第一款、第
    六款規定及被告提出之申復書即明。是於派下員死亡時，非
    以登記於祭祀公業劉秉盛派下名冊方可行使權利。本件被告
    既對於原告之派下權不爭執，原告本得依規約行使其派下權
    ，而無待於載入登記之派下員名冊，原告派下權權利並無受
    侵害之危險，原告謂因其尚未登載入派下員名冊，本件有確
    認利益，委無可取。況本件被告前所提出派下員名冊，經原
    告異議，被告提出申復書後，臺北縣新店市公所業已退件，
    被告陳稱將重新送件，並會將送件前異動情形更改，原告名
    義亦將一併列入，亦無原告所稱之疑慮，附予敘明。
五、綜上所述，原告主張其對於祭祀公業劉秉盛派下權法律關係
    不明確，致其私法上地位不安，提起本件確認之訴，因被告
    就原告享有派下權不爭執，是原告之訴欠缺即受確認判決之
    法律上利益，無保護必要，應予駁回。
六、結論：本件原告之訴為無理由，依民事訴訟法第七十八條判
    決如主文。
中    華    民    國    95    年    6     月    28    日
                  民事第四庭    法  官    林麗玲
以上正本係照原本作成
如對本判決上訴，須於判決送達後20日內向本院提出上訴狀
中    華    民    國    95    年    6     月    28    日
                                書記官    李承翰


司法院資訊處製作；財團法人民間司法改革基金會備份。
